【裁判字號】    89,上易,3565
【裁判日期】    891031
【裁判案由】    竊盜
【裁判全文】
臺灣高等法院刑事判決                          八十九年度上易字第三五六五號
    上  訴  人  臺灣新竹地方法院檢察署檢察官
    被      告  乙○○
右上訴人因被告竊盜案件，不服臺灣新竹地方法院八十八年度易字第一０九０號，中
華民國八十九年八月十七日第一審判決（起訴案號：臺灣新竹地方法院檢察署八十八
年度偵字第四八九三號）提起上訴，本院判決如左：
    主  文
上訴駁回。
    理  由
一、公訴意旨略以：被告乙○○意圖為自己不法之所有，於民國八十八年六月十四日
    二十三時許，在新竹市○○區○○路五段附近，竊取丙○○所有放置於車號ＪＧ
    －七三三九號自小客車上之皮包一只，內含現金新台幣（下同）二千八百元、天
    珠手鍊一條、行動電話一支、存摺、汽車行照、駕照、健保卡、第一信託銀行信
    用卡等物，得手後，除將有價值之物變賣外，將竊得之汽車行照、駕照、信用卡
    等物藏放於其兄楊吉清所承租供其居住之新竹市○○街三一三巷三二弄四八號房
    間內，嗣於八十八年六月十七日十五時許，在上址查獲丙○○之行照、駕照、存
    摺等，因認被告涉有刑法第三百二十條第一項之竊盜罪嫌云云。
二、本件公訴人認被告涉有右揭犯罪，係以當日共同遭警查獲之楊吉清、證人即被告
    乙○○之妹楊雅玲均指述，上述贓物係在被告乙○○所居住之房間所查獲，且案
    發當日警員除查獲上述贓物外，亦另查扣安非他命吸食器一組、安非他命○點四
    公克等物，而當場為警查獲之許吉利、楊吉清、劉梅玉（以上三人業經公訴人為
    不起訴處分確定）等人經採尿送驗結果，僅乙○○之尿液呈安非他命陽性反應，
    故認該房間之物品均屬被告乙○○所有為論據，惟訊據被告乙○○固坦認有於查
    獲前三、四日住居該處，然堅決否認有竊盜之情事，辯稱：上開房間原係其妹楊
    雅玲及男友丁○○所住，伊僅在客廳沙發上睡一晚，未曾住居該房間，亦從未見
    過上開贓物，並不知係何人所有等語。
三、按犯罪事實，應依證據認定之，無證據不得推定其犯罪事實。又不能證明犯罪者
    ，應諭知無罪之判決，刑事訴訟法第一百五十四條、第三百零一條第一項分別定
    有明文。次按刑事訴訟法上所謂認定犯罪事實之證據，係指足以認定被告確有犯
    罪行為之積極證據而言，該項證據自須適合於被告犯罪事實之認定，始得採為斷
    罪資料。如未能發現相當證據，或證據不足以證明，自不能以推測或擬制之方法
    ，以為裁判之基礎。又刑事訴訟上證明之資料，無論其為直接或間接證據，均須
    達於通常一般之人均不致有所懷疑，而得確信其為真實之程度，始得據為有罪之
    認定，若其關於被告是否犯罪之證明未能達此程度，而有合理性懷疑之存在，致
    使無從形成有罪之確信，根據「罪證有疑，利於被告」之證據法則，即不得遽為
    不利被告之認定，此分別有最高法院二十九年上字第三一○五號、四十年臺上字
    第八六號、七十六年臺上字第四九八六號判例可資參照。
四、經查：
（一）警方查獲上述贓物當日同時為警在同一房間查獲安非他命○點四公克及吸食器
      一組等情，有搜索扣押證明筆錄在卷（見偵查卷第十六）可按，而該安非他命
      及吸食器係丁○○（六十一年十月五日出生，身分證字號：Ｚ0000000
      00）所有，業據證人丁○○於原審訊問時結證在卷（見原審第八十一頁），
      核與同案遭警查獲之證人許吉利於警訊時、檢察官偵查時陳稱：「（查扣之安
      非他命及吸食器）可能是一名綽號「水蛙」之男子（即丁○○）所有，因警方
      所查獲之安非他命係在他房間搜到的」（偵查卷第七頁、第四十頁）、證人楊
      吉清於警訊時亦指稱：「（安非他命及吸食器）是丁○○所有的」、「（與丁○○）朋友關係，目前暫住我家」（偵查卷第九頁反面、第四十四頁）、證人
      劉梅玉供陳：「（安非他命及吸食器）是在楊雅玲所居住之房間查獲，楊雅玲
      當時借給他朋友丁○○居住」（偵卷第十三頁）、「（扣案物）係在楊吉清妹
      妹之房間」（偵卷第三十七頁）等語相符。是本案同時在前開房間遭警查扣之
      安非他命及吸食器為丁○○所有，堪以認定，是自不得以被告乙○○於案發當
      日所採之尿液呈安非他命陽性反應，即推認上開安非他命、吸食器及扣案贓物
      為其所持有甚明。
（二）再證人許吉利、楊吉清、劉梅玉等三人於檢察官偵查中雖另供稱，上述扣案物
      係在乙○○房間所找到等語（偵查卷第六十二頁），然此供述顯與上述其等供
      詞不符而有瑕疵，亦與丁○○上述陳述不符，且此三人與被告同為警移送竊盜
      罪嫌，與本案俱有利害關係，其等供詞顯不能遽信至明。另查獲本案之警員潘
      立昀於八十九年七月五日到庭結證稱：「本案原是要查丁○○吸食毒品案，而
      查獲丙○○之身分證、駕照等物，是在該房間之垃圾桶內及旁邊找到的」、「
      當時該房內只有一張床，及男女用之雜物，不知乙○○是否住在那」、「（當
      時）我們有看到丁○○騎機車走掉」等語（見原審卷第一０三、一０四頁），
      是本案原係警員據報前往該址搜索丁○○涉犯毒品危害防制條例案件，且警員
      又於查獲時日見丁○○自該址逃逸；再佐以證人楊雅玲證稱：原係伊一人住該
      房間，後丁○○來與伊住一個月，乙○○始來住該房間等語（見原審卷第一０
      二頁），與上述證人楊吉清、劉梅玉、許吉利之證詞對照以觀，置放上開贓物
      之房間應原係楊雅玲與丁○○所居住，且丁○○於警搜索該址當日及前數日亦
      尚住居該處，堪以認定。是住居上開房間者既非被告乙○○一人，且同案遭警
      查獲者許吉利、楊吉清與被告係兄弟關係，衡情均能自由進出該房間，則此房
      間垃圾筒內被害人丙○○之身分證等贓物，究係何人所棄置，即非無疑。且上
      開贓物，復已發還被害人丙○○，有贓證物品保管收據足參（見偵查卷第十七
      頁），而距案發時日久遠，已無從為指紋鑑定，故實乏積極證據足以證明被告
      有竊盜之行為，自不得以被告乙○○曾住居該房間，即推論該贓物係被告所持
      有至明。
五、綜上各情，被告前開所辯，尚非無據，本案尚未達於通常一般之人均不致有所懷
    疑，得確信其為真實之程度，而有合理性懷疑之存在，本院自無從形成有罪之確
    信。故而根據上開判例之意旨，及「罪證有疑，利於被告」之證據法則，即不得
    遽為不利於被告之認定。此外，本院復查無其他積極證據足以證明被告確有公訴
    人所指之犯行，自屬不能證明被告犯罪。
六、原審因而以不能證明被告犯罪，諭知被告無罪之判決，經核並無不合。檢察官仍
    執陳詞，提起上訴，並另謂證人楊吉清、楊雅玲於偵審中供述該處為被告所居住
    ，之前未看過扣案贓物，證人丁○○亦稱伊居住該處時，未見過該贓物，則該贓
    物若非被告行竊所得，何以會在被告房間搜獲云云。惟查，證人楊吉清於偵查中
    係供稱：上開房間原來是要給被告居住，但後來伊妹楊雅玲帶男友丁○○來住等
    語（見偵查卷第七十六頁反面），而證人楊雅玲則證稱：被告在警察去的前幾天
    才去住的，他住的那個房間，之前是我和丁○○住的，丁○○來和我住一個月等
    語（見偵查卷第七十九頁、原審卷第一０二頁），核與證人丁○○坦承之前有居
    住該處等語（見原審卷第八十一頁）相符，則扣案贓物能否逕謂係被告持有，非
    無可疑。參以證人即承辦警察於原審證稱：當時房間內有男、女使用之雜物，伊
    前去搜索時，看到丁○○騎機車走掉等語（見原審卷第一０三、一０四頁），則
    該房間內既仍有男、女使用之雜物，則扣案之贓物即可能為楊雅玲與丁○○同居
    時所遺留之物，況證人丁○○亦坦承其有竊盜前科，在上開房間內所查獲之安非
    他命及吸食器為其所有等語（見原審卷第八十一頁），則如何逕謂同時查扣之贓
    物即為被告所竊之物？檢察官之上訴為無理由，應予駁回。
七、檢察官於原審移送併辦意旨另以：被告乙○○夥同李吳強，於八十八年十月五日
    夜間十一時五十分許，在新竹縣竹北市○○○路一七八號前，基於意圖為自己不
    法所有之犯意聯絡，竊取被害人甲○○所有之ＨＬＰ－三三九號機車一台，因認
    被告乙○○涉有竊盜罪嫌，且與起訴部分係連續犯，請予合併審理云云。然查本
    案既經原審為無罪之諭知，則移送併辦部分與本件即無連續犯之裁判上一罪之關
    係，本院自無從審酌，此部分應退由公訴人另行偵辦。
據上論斷，應依刑事訴訟法第三百六十八條，判決如主文。
本案經檢察官洪威華到庭執行職務。
中      華      民      國    八十九    年      十      月    三十一    日
                              臺灣高等法院刑事第四庭
                                  審判長法  官  蔡  永  昌
                                        法  官  許  宗  和
                                        法  官  徐  昌  錦
右正本證明與原本無異。
不得上訴。
                                        書記官  吳  金  來
中      華      民      國    八十九    年     十一     月      二      日


司法院資訊處製作；財團法人民間司法改革基金會備份。
